臺灣雲林地方法院民事判決　　　　　　　 93年度訴字第124號
原　　　告　己○○
被　　　告　丁○○
　　　　　　乙○○
　　　　　　丙○○即戊○○之.
上列當事人間請求刑事附帶民事損害賠償事件，經本院刑事庭裁
定移送前來（92 年度附民字第 76 號），本院於民國 93 年 3
月 16 日言詞辯論終結，判決如下：
    主      文
被告應連帶給付原告新台幣伍萬參仟陸佰玖拾陸元，及自民國
九十二年十一月八日起至清償日止，按週年利率百分之五計算
之利息。
原告其餘之訴駁回。
訴訟費用由被告連帶負擔十二分之一，餘由原告負擔。
本判決第一項，得假執行。
原告其餘假執行之聲請駁回。
    事實及理由
壹、程序方面：
    本件原告以其於民國 91 年 9 月 9 日傍晚遭被告丁○○、
    乙○○、戊○○與另三名不詳男子妨害自由、傷害等為由，
    乃於92 年 11 月 7 日在刑事訴訟程序中對被告丁○○、乙○○、戊○○提起附帶民事訴訟，該事件經本院刑事庭於
    93 年1月13日裁定移送前來，惟被告戊○○則於 93 年2月
    26日死亡，有臺灣雲林地方法院檢察署相驗屍體證明書及戊○○之除戶
    規定，本件訴訟程序自戊○○死亡當日，在有繼承人、遺產
    管理人或其他依法令應續行訴訟之人承受訴訟以前即當然停
    止。因當事人怠不聲明承受訴訟，本院為免訴訟延宕，乃依
    職權於 93 年 6 月 18 日裁定命戊○○之繼承人即被告丙○○、甲○○承受訴訟，但命被告甲○○承受部分，嗣經原
    告於 93 年 3 月 16 日言詞辯論期日當庭聲明撤回，是本
    件原告對戊○○之訴訟部分，即應由被告丙○○續行訴訟，
    合先敘明。
貳、實體方面：
一、原告主張：被告丁○○、乙○○及被告丙○○之被繼承人戊○○與另三名不詳男子，於 91 年 9 月 9 日下午六時許，
    至原告位於雲林縣林內鄉○○村○○路 5 號之 3
    同妨害原告之自由，將原告強押至同縣林內鄉湖本村林內大
    圳旁，並基於共同傷害原告之故意，推由被告丁○○、乙○○及其中二名不詳男子，毆打原告，致原告受有胸部瘀傷、
    背部多處瘀傷、上肢瘀傷腫脹、下肢腫脹等傷害。造成原告
    受有：(一)療傷期間增加生活上需要之營養費新台幣（下同）
    2 萬元；(二)受傷期間 1 個月無法工作之喪失勞動能力損害
    15,840 元；及(三)精神慰撫金 60 萬元等損害。爰依侵權行
    為損害賠償法則，提起本件訴訟，請求被告連帶賠償原告所
    受損害，及其法定遲延利息等語。
    並聲明：(一)被告應連帶給付原告 635,840 元，及自刑事附
    帶民事起訴狀繕本送達翌日（即 92 年 11 月 8 日）起至
    清償日止，按週年利率百分之五計算之利息；(二)訴訟費用由
    被告連帶負擔；(三)願供擔保請准宣告假執行。
二、被告丁○○、乙○○均自認於上開時、地與戊○○共同妨害
    原告自由之事實，惟以：本件糾紛係因戊○○遭人毆打，伊
    等為找原告瞭解而產生，伊等並未毆打原告，原告所受傷勢
    ，係拉扯中造成。再者，被告等均以打零工為業，每月收入
    僅 1 萬餘元，另原告並無工作，且其各項請求金額均屬過
    高，伊等亦無能力負擔等語，資為抗辯。
    並均聲明：(一)原告之訴駁回；(二)訴訟費用由原告負擔。
三、被告丙○○對於原告主張之事實，並不爭執，惟以：本件糾
    紛係因伊父親戊○○遭原告毆打所致。伊目前無業，尚需照
    顧家庭開銷，原告請求金額過高，伊無能力負擔等語，資為
    抗辯。
    並聲明：(一)原告之訴駁回；(二)訴訟費用由原告負擔。
參、兩造不爭執之事實：
一、原告於上開時、地遭被告丁○○、乙○○及戊○○妨害自由
    之事實。
二、原告因上開傷害受有胸部瘀傷、背部多處瘀傷、上肢瘀傷腫
    脹、下肢腫脹等傷害。
肆、得心證之理由：
    本件兩造爭執之處，在於原告有無因增加生活上之需要而支
    出？原告喪失勞動能力損害之數額為何？以及精神慰撫金以
    多少金額為適當？茲分段敘述如下：
一、原告得對被告請求損害賠償：
  (一)原告主張之事實，業據原告提出行政院衛生署雲林醫院驗傷
    診斷書1 紙在卷可稽。就原告主張遭被告丁○○、乙○○及
    被告丙○○之被繼承人戊○○等共同妨害自由一節，為被告
    丁○○、乙○○、丙○○所不爭執，自堪信為實在。另原告
    主張遭被告丁○○、乙○○及戊○○共同傷害部分，被告丁○○、乙○○則以上開情詞置辯，被告丙○○則不爭執。經
    查：稽諸原告提出之上開驗傷診斷書所示，原告所受傷勢，
    除上肢瘀傷腫脹外，尚有胸部瘀傷、背部多處瘀傷及下肢腫
    脹等情。衡諸常理，倘原告所受傷勢係因「拉扯」所致，則
    其受傷部位應係集中易於拉扯施力之上、下肢等處，而不致
    於遍及胸部、背部。再者，原告受傷情形，均為瘀傷及腫脹
    ，與拉扯情形易產生之破皮傷有間，是該傷勢應係遭故意毆
    擊所致。且被告丁○○、乙○○與被告丙○○之被繼承人戊○○等係共同妨害原告自由，並共同故意傷害原告乙節，因
    此被告丁○○、乙○○均被判處有期徒刑6 月確定在案（按
    ：被告戊○○部分，在刑事一審判決後死亡，故刑事二審判
    決為不受理判決。），有本院92年度訴字第555 號及台灣高
    等法院台南分院93年度上訴字第185 號等刑事判決附卷可參
    。是被告丁○○、乙○○辯稱係因拉扯而過失造成原告傷害
    一節，自無可採。從而，被告丁○○、乙○○及戊○○確係
    共同妨害原告之自由，並故意傷害原告之身體，以及原告因
    被告丁○○、乙○○及戊○○等之上開侵害行為，致身體受
    有傷害及精神上受有痛苦，其間具有因果關係等情，足堪認
    定。
  (二)按因故意或過失，不法侵害他人之權利者，負損害賠償責任
    。數人共同不法侵害他人之權利者，連帶負損害賠償責任。
    不法侵害他人之身體或健康者，對於被害人因此喪失或減少
    勞動能力，或增加生活上之需要時，應負損害賠償責任。又
    ，不法侵害他人之身體、健康、自由者，被害人雖非財產上
    之損害，亦得請求賠償相當之金額。民法第 184 條第1項前
    段、第 185 條第 1 項、第 193 條第 1 項及第 195 條第
    1 項前段分別定有明文。被告丁○○、乙○○及被告丙○○
    之被繼承人戊○○等共同侵害原告之自由權利及身體健康，
    致使原告受有損害，且被告丁○○、乙○○等人之行為，並
    經判刑確定，足見其等之行為顯係不法，則原告就其所受損
    害，自得依上開規定向被告丁○○、乙○○及戊○○請求連
    帶賠償。惟因戊○○已於 93 年 2 月 26 日死亡，依民法
    第 1148 條規定，其財產上之一切權利義務，自繼承開始時
    即由其繼承人承受。又，被告丙○○及訴外人甲○○分別為
    戊○○之女兒及配偶，且伊等均未拋棄繼承，分別有戊○○
    之
    原告所負之上開債務，即由被告丙○○及訴外人甲○○繼承
    ，但因訴外人甲○○之部分，業據原告撤回，然原告並無對
    被告丙○○及訴外人甲○○免除債務之意思表示，是被告丙○○對系爭侵權行為，仍應與被告丁○○、乙○○負連帶損
    害賠償責任。故此，原告就本件損害，請求被告等人負連帶
    賠償責任，於法有據。
二、原告得請求之損害賠償金額：
    原告因本件侵權行為所受損害之金額，審酌如下：
  (一)增加生活上之需要部分：
    原告雖主張因上開傷害，以致在療傷期間支出營養費2 萬元
    云云，惟為被告所否認。且原告復未舉出任何支出證明以實
    其說，自難信其主張為真實。是原告就此部分之請求，為無
    理由，不應准許。
  (二)喪失勞動能力損失部分：
  1.原告主張因本件傷害，自受傷時起 1 個月無法工作，受有
    15,840 元之所得損失等語。被告則以原告並無工作，且請
    求金額亦屬過高等語置辯。經查：原告固提出在職證明書
    1 件，欲證明其受雇於坤達紙業有限公司（下簡稱：坤達公
    司），每日薪資 1,200 元等情，惟被告否認該在職證明書
    之真正。而經本院向坤達公司函查原告之任職起、訖期間及
    每月薪資所得情形，該公司則未予函覆。依民事訴訟法第
    357 條規定，原告既然未能證明該在職證明書為真正，則自
    難信原告就此部分之主張為真實。又，原告雖未能證明其於
    受傷當時確有工作，但依原告於 90 年度之綜合所得稅各類
    所得資料清單所示，原告則曾任職於錦鍾實業有限公司與旺
    村企業有限公司，有財政部台灣省中區國稅局雲林縣分局（
    下簡稱：中區國稅局雲林縣分局）中區國稅雲縣四字第
    0930008714 號函在卷可參；再者，原告為 50 年 9 月 9
    日生，於 91 年 9 月 9 日遭受傷害當時為 41 歲之壯年人
    ，有從事勞動之可能，堪認具有工作能力。是被告以原告於
    本件受傷當時未有工作，即認原告未有勞動能力之損害一節
    ，自無足採。衡諸原告所受之傷害為胸部瘀傷、背部多處瘀
    傷、上肢瘀傷腫脹及下肢腫脹等情，其雖未住院，但仍須經
    休養復原，始能工作。審酌原告之年齡及所受傷勢等情狀，
    本院認原告宜有 7 日之休養期間，始合情理。故此，於該
    休養期間，應認原告喪失可得之工作機會，而受有喪失勞動
    能力之損失；另，自該休養期間屆滿以後，原告已可恢復工
    作，即無勞動能力喪失或減少之情形。
  2.對於原告主張其損失1 個月之工作所得15,840元一節，因與
    現行之每月最低基本工資標準相符（行政院勞工委員會台
    勞保二字第045995號函參照），故此，本院認以此作為原告
    勞動能力喪失損害之計算標準應屬適當。又，如上所述，因
    原告勞動能力喪失之期間為7 日，則按上開標準計算，原告
    於此段期間喪失勞動能力之損失為3,696 元（即《15,840÷
    30》×7 ＝3,696）。 從而，在此金額範圍內，原告之主張
    堪認實在，在該金額以外部分，不應准許。
  (三)精神慰撫金部分：
    查戊○○罹患中度聲障，有戊○○之身心障礙手冊影本附於
    本院 92 年度訴字第 555 號刑事卷可參（第 68 頁）。又
    ，本件糾紛係肇因於戊○○遭人毆打，戊○○懷疑係原告友
    人「蔡原春」唆使他人所為，為查明係何人所為，乃與被告
    丁○○、乙○○等人至原告住處強押原告外出、毆打逼問所
    致，有上開刑事判決認定之事實可參，復為兩造所不否認，
    自堪信為真實。被告丁○○、乙○○及戊○○等人之方法雖
    有可議，但慮及伊等之教育程度分別為國中、國小及不識字
    ，對於法律救濟制度，自難期待能有正確而完整之瞭解；且
    伊等又係出於因身心障礙之戊○○受人毆打致心生不平所為
    ，是伊等之動機，尚非全然不善。另查，原告為國中畢業、
    名下有不動產3 筆；被告丁○○為國中畢業、有不動產2筆
    、車齡5 年之自用小客車1 部、目前從事零工為業；被告乙○○名下無不動產、有車齡10年以上之自用小客車2 部、現
    於監獄服刑中；以及被告丙○○名下無不動產、目前無業等
    情，有兩造之陳述、中區國稅局雲林縣分局函覆本院之綜合
    所得稅各類所得資料清單及財產歸屬資料清單等在卷可佐。
    爰審酌兩造之身分地位、學歷、經濟條件及原告所受傷勢、
    痛苦等情狀，本院認原告所受之精神上損害以5 萬元為適當
    。在此金額範圍內，原告之主張堪認實在，在該金額以外部
    分，不應准許。
  (四)基上所述，合計原告所受損害之金額為 53,696 元（即50,0
    00＋3,696 ＝53,696）。另，被告雖以本件係起因於戊○○
    遭人毆打所致云云為辯，惟按民法第217 條第1 項所謂損害
    之發生或擴大被害人與有過失，係指被害人之行為與債務人
    之行為，均為損害之共同因者而言（最高法院48年度台上字
    第1982號判決參照），因戊○○之遭他人毆打，與原告之遭
    被告丁○○、乙○○等人毆打，係不同之侵害事件，非屬原
    告受有本件損害之共同原因，且被告復未能證明原告就其所
    受損害有何過失，是自難據此而依上開規定減輕被告等人之
    賠償金額，併此敘明。
伍、綜上所述，原告依侵權行為損害賠償法則，請求被告應連帶
    給付 53,696 元，及自被告等收受刑事附帶民事起訴狀繕本
    之翌日即 92 年 11 月 8 日起至清償日止按週年利率百分
    之五計算之利息，為有理由，應予准許；逾此範圍之請求，
    為無理由，應予駁回。本判決原告勝訴部分，原告雖陳明願
    供擔保，聲請宣告假執行，惟依民事訴訟法第389 條第 1
    項第 5 款「所命給付之金額未逾 50 萬元之判決，法院應
    依職權宣告假執行」之規定，仍應由本院就原告上開勝訴部
    分依職權宣告假執行，此部分原告之聲請，不過係促請本院
    發動職權，無庸另為准駁之裁判，爰酌定相當之擔保金額併
    宣告之；至於原告敗訴部分，其假執行之聲請，因其訴遭駁
    回而失所附麗，應併予駁回。
陸、本件事證已臻明確，兩造其餘攻擊及防禦方法，核與判決結
    果不生影響，爰不一一論述，併此敘明。
柒、訴訟費用負擔之依據：民事訴訟法第79條、第85條第2項。
中　　華　　民　　國　　94　　年　　3 　　月　　30　　日
                  民事第二庭審判長法  官　陳宏卿
                                  法　官  蔣得忠
                                  法　官　陳銘壎
以上為正本，係照原本作成。
如對本判決上訴，須於判決送達後 20 日內向本院提出上訴狀，
並按對造人數提出繕本。
中　　華　　民　　國　　94　　年　　3 　　月　　30　　日
                                  書記官　沈瑞芳
